【裁判字號】    99,抗,644
【裁判日期】    990527
【裁判案由】    假處分
【裁判全文】
臺灣高等法院民事裁定                   99年度抗字第644號
    抗  告  人  乙○○
    代  理  人  謝昆律師
    相  對  人  甲○○
上列抗告人與相對人甲○○等間假處分事件，對於中華民國99年
3月4日99年度裁全字第30號裁定，提起抗告，本院裁定如下：
    主  文
抗告駁回。
抗告訴訟費用由抗告人負擔。
    理  由
一、按「債權人就金錢請求以外之請求因請求標的之現狀變更，
    有日後不能強制執行，或甚難執行之虞，欲保全強制執行者
    ，得聲請假處分」；「請求及假處分之原因，應釋明之，前
    項釋明如有不足，而債權人陳明願供擔保或法院認為適當者
    ，法院得定相當之擔保，命供擔保後為假扣押」，民事訴訟
    法第532條、 第533條前段準用第526條第1、2項定有明文。
    又假處分僅為保全強制執行方法之一種，故於合於上開法條
    規定，法院即得為准許假處分之裁定，至於主張之實體上理
    由，是否正當，乃屬本案問題，非假處分裁判中所能解決（
    最高法院20年抗字第5號判例參照）。
二、相對人聲請意旨略以：伊為坐落臺北市○○區○○段16-5地
    號土地（下稱系爭土地）共有人之一，共有人陳遠斌、陳淑
    真、王仟金、王敬業、王淑芳、王淑林、王上林等七人（下
    稱陳遠斌等七人），於民國97年7月17日就渠等應有部分與
    第三人諶讚鑫簽訂不動產買賣契約，並為擔保該契約所生之
    債務，包括價金返還、損害賠償及違約金之給付，將渠等應
    有部分於97年8月8日設定新臺幣（下同）3,583萬元之最高
    限額抵押權予諶讚鑫，且於同日將渠等應有部分信託予抗告
    人；然陳遠斌等七人並未依土地法第34條之1第4項規定，以
    書面通知詢問伊及其他共有人是否行使優先購買權，致伊無
    法依規定行使優先購買權，誠有侵害伊之優先購買權。伊唯
    恐抗告人於其起訴前，擅自將其名下之系爭土地為移轉、讓
    與，致請求標的變更，有日後難以執行、回復原狀之虞等情
    ，爰依民事訴訟法第532條規定，陳明願供擔保請准為假處
    分之宣告，禁止抗告人就系爭土地權利範圍20萬分之53645
    之土地，為移轉、讓與等語。原法院依其提出以為釋明之土
    地登記謄本，就假處分之請求及原因，其釋明雖有不足。惟
    相對人既陳明願供擔保，原法院認擔保足以補其釋明之不足
    ，乃斟酌抗告人因受假處分致無法處分該不動產，其所受損
    害當以該不動產價值，按通常本案訴訟判決確定費時期間如
    可出售取得價額運用之利益為準；以系爭土地公告現值為15
    ,631,999元，參酌各級法院辦案期限實施要點第2條第2款、
    第7款、第8款規定，本件為可上訴第三審事件之辦案期限，
    推算本件假處分之通常期間為4年4月，按年息5％計算其無
    法處分該不動產所蒙受之損害金額至少為3,386,933元，另
    考量相對人蒐證起訴尚需時日，抗告人所需承擔之其他利風
    險等因素，酌定500萬元擔保金，命相對人於供擔保後准為
    假處分之宣告；經核尚無不合。抗告論旨雖以：「對信託財
    產不得強制執行」為信託法第12條明定云云，惟信託法第12
    條係指「受託人」之債權人對於信託財產不得強制執行，並
    不包括「委託人」之債權人在內，而相對人係於97年1月31
    日辦畢繼承登記，陳遠斌等七人係於97年8月8日始將系爭土
    地應有部分信託登記予抗告人，可知相對人之優先承購權於
    信託前即已存在，相對人乃委託人陳遠斌等七人之債權人，
    自不在禁止執行之列。至共有人之優先承購權固僅具債權效
    力，其被侵害所生之損害，究竟應如何回復原狀，有待債權
    人於本案訴訟中為適法之主張，然此乃本案實體上問題，尚
    難謂不得據以聲請假處分。抗告人執詞指摘原裁定不當，非
    有理由。
三、據上論結，本件抗告為無理由，爰裁定如主文。
中    華    民    國    99    年    5     月    27    日
                  民事第十庭
                        審判長法  官  黃豐澤
                              法  官  林麗玲
                              法  官  吳謀焰
正本係照原本作成。
本裁定除以適用法規顯有錯誤為理由外，不得再抗告。如提起再
抗告，應於收受後10日內委任律師為代理人向本院提出再抗告狀
。並繳納再抗告費新台幣１千元。
中    華    民    國    99    年    5     月    27    日
                              書記官  鄭淑昀

司法院資訊處製作；財團法人民間司法改革基金會備份。
